【裁判字號】    97,重訴,4359
【裁判日期】    971231
【裁判案由】    毒品危害防制條例
【裁判全文】
臺灣臺中地方法院刑事判決  97年度重訴字第4359號
公  訴  人  臺灣臺中地方法院檢察署檢察官
被      告  甲○○
                      4號(
選任辯護人  江燕鴻  律師
被      告  乙○○
                  （現另案於臺灣台中監獄台中分監執行中）
選任辯護人  廖志堯  律師
上列被告因毒品危害防制條例案件，經檢察官提起公訴（97年度
偵字第22196號），本院判決如下：
    主    文
甲○○共同販賣第一級毒品，處有期徒刑拾柒年；扣案之第一級
毒品海洛因壹大包（驗餘淨重貳佰玖拾陸點參壹公克）、貳小包
（驗餘合計淨重貳拾點玖陸公克）沒收銷燬、扣案之00000
00000號行動電話壹支（含ＳＩＭ卡壹張）沒收，未扣案之
犯罪所得新臺幣壹佰壹拾肆萬陸仟元沒收之，如全部或一部不能
沒收時，以其財產抵償之。
乙○○販賣第一級毒品，累犯，處有期徒刑貳拾年；扣案之第一
級毒品海洛因壹大包（驗餘淨重貳佰玖拾陸點參壹公克）、貳小
包（驗餘合計淨重貳拾點玖陸公克）沒收銷燬、扣案之0000
000000號、0000000000號行動電話各壹支（含
ＳＩＭ卡貳張）、包裝上開毒品之塑膠袋計伍個、裝毒品之香煙
盒壹個，均沒收。
    犯罪事實
一、乙○○（綽號牛頭）前於民國81年12月24日，因煙毒及槍砲
    案件，經法院分別判決處有期徒刑3年4月及3月，並合併定
    應執行刑為有期徒刑3年5月確定，於83年10月19日假釋付保
    護管束；又於86年1月21日，因煙毒及麻藥案件，經法院分
    別判決處有期徒刑3年4月及5月，並合併定應執行刑為有期
    徒刑3年6月確定，於91年8月21日假釋付保護管束；再於87
    年5月5日，因煙毒案件，經法院判決處有期徒刑3年4月確定
    及於87年4月18日，因麻藥案件，經法院判決處有期徒刑7月
    確定，經合併定應執行刑為有期徒刑3年7月確定，嗣上開煙
    毒及麻藥案件，再經減刑為有期徒刑1年8月、2月15 日及1
    年8月、3月15日，並分別合併定應執行刑為有期徒刑1 年9
    月及1年11月確定，於96年7月16日執行完畢。
二、乙○○、甲○○（綽號肉乳仔）均明知海洛因屬毒品危害防
    制條例第2條第2項第1款所稱之第一級毒品，非經許可不得
    運輸、販賣，甲○○竟意圖營利，與綽號大頭「戴０祥」之
    成年男子，基於販賣第一級毒品之犯意，於97年9月上旬某
    日，由甲○○出面與乙○○在臺中縣潭子鄉之某綽號「洪仔
    」住處，約定以新臺幣（下同）114萬6千元（起訴書誤載為
    114萬元）之價格，販賣第一級毒品海洛因1大包（重約9兩
    ）予乙○○，乙○○為圖販入海洛因再行轉售以營利，亦基
    於意圖營利而販入第一級毒品海洛因之犯意，當場允諾以上
    開價格，販入上開海洛因毒品，並於其後某日，在臺中縣大
    里市○○路58巷23號之乙○○住處，由甲○○先行交付第一
    級毒品海洛因1中包（嗣後經查獲時，業已分裝為1中包及1
    小包，合計淨重20.96公克、純質淨重7.38公克）予乙○○
    ，乙○○則陸續交付現金約54萬6千元予甲○○，其後乙○
    ○因資金不足，再於97年9月14日下午7時許，駕車搭載其同
    居不知情女友簡淑敏（另經檢察官為不起訴處分）前往屏東
    縣屏東市，向友人「洪清田」借款60萬元，乙○○再與簡淑
    敏於同年月15日下午1時20分許，自高雄左營搭乘臺灣高鐵
    抵達桃園青埔站，甲○○則於同日上午，自臺中縣烏日高鐵
    站搭載高鐵前往桃園（起訴書誤載自豐原市○○路250巷63
    弄14號住處攜運至桃園）與友人「戴０祥」會回拿取其餘之
    第一級毒品海洛因1大包（淨重296.31公克、純質淨重
    211.18公克），於同日下午2時10分許，抵達臺灣高鐵桃園
    青埔站，與乙○○見面，並由乙○○與甲○○進入車站大廳
    之廁所內交易，由甲○○當場交付上開海洛因毒品1大包予
    乙○○，而接續販賣第一級毒品予乙○○，乙○○並當場交
    付現金60萬元予甲○○，且將所販入之上開海洛因毒品1大
    包藏放在隨身攜帶之背袋內，而接續販入第一級毒品。嗣其
    2人交易完成後，乙○○攜運上開海洛因毒品，欲與簡淑敏
    前往搭乘高鐵返回臺中之際，為警逮捕；甲○○則趁隙前往
    車站門外，將現金60萬元交付予友人「戴０祥」之不詳姓名
    成年男子後，進入車站大廳，正欲搭車返回臺中之際，為當
    時已在場埋伏之警當場查獲逮捕。乙○○並當場提出而扣得
    其背包內意圖販賣而販入之第一級毒品海洛因1大包（淨重
    296.31公克、空包裝重4.57公克）、乙○○所有供販入海洛
    因所用之SAMSUNG牌手機（含門號0000000000號SIM卡1枚）
    、及NOKIA牌手機（含門號0000000000號SIM卡1枚）各1支、
    其持用之ANYCALL牌手機（含門號0000000000號SIM卡1枚）
    1支等物；簡淑敏亦當場提出而扣得其背包內陳潮所有因意
    圖販賣而販入之第一級毒品海洛因1中包及1小包（合計淨重
    20.96公克、空包裝總重2.87公克）、裝毒品之香菸盒1個、
    分裝袋1包、杓子1支、SAMSUNG牌手機（含門號0000000000
    號SIM卡1枚）、MOTOROLA牌手機（序號000000000000000號
    、含未開通之門號SIM卡1枚）各1支等物及經甲○○提出而
    扣得其背包內之高鐵車票（臺中往桃園）1張、高鐵購票收
    據1張、毒品記錄表1張、臺灣居民來往大陸通行證1本、其
    所有供販賣海洛因所用之LG牌手機（含門號0000000000號SI
    M卡1枚）1支、BENQ牌手機（含門號0000000000號SIM卡1 枚
    ）1支等物。
二、案經行政院海岸巡防署中部地區巡防局移送暨臺中縣警察局
    烏日分局報告偵辦。
    理  由
壹、證據能力方面：
    本件認定事實所引用之本件卷內所有卷證資料（包含人證與
    文書證據、物證等證據）之證據能力，檢察官及被告、辯護
    人均不爭執（參見本院卷44頁正反面筆錄，其中被告乙○○
    辯護律師曾具狀就監聽譯文及緝獲警員職務報告曾爭執其證
    據能力，惟於準備程序及審理時即不再爭執），且並無證據
    證明係公務員違背法定程序所取得，而本案以下作為認定被
    告犯罪證據之通訊監察所得資料係實施刑事訴訟之公務員對
    被告依通訊保障及監察法規定程序而為通訊監察，經本院調
    借本院97年度聲監字第838號卷，審核卷內有檢察官聲請核
    發之通訊監察書，有執行監聽對象之電話號碼可憑，且有依
    通訊保障及監察法第15條規定於監察通訊後通知受監察人之
    記載，卷內監聽譯文，確有譯文來源；又卷內之各項文書證
    據，亦無刑事訴訟法第159之4第1款、第2款顯有不可信之情
    況，而不得作為證據之情形，或有刑事訴訟法第159條之4第
    3款其他可信特別情況下所製作之文書，而得作為證據，均
    認有證據能力。
貳、認定犯罪事實之證據部分：
一、被告甲○○有罪部分：
    訊據被告甲○○對於上開時、地販賣第一級毒品海洛因予被
    告乙○○之事實，坦承不諱；而其選任辯護人則辯稱：被告
    甲○○主觀上是以幫助意思為本案行為，可能構成幫助販賣
    云云。惟查：
（一）上開販賣第一級毒品海洛因之事實，除據被告甲○○供述
      在卷，核與證人即同案被告乙○○迭於偵查、本院審理時
      供承：扣案第一級毒品海洛因係向被告甲○○購買等語（
      參見偵卷第21頁至第23頁筆錄、本院卷第23頁至24頁、第
      86 頁反面至92頁筆錄）、證人即查獲員警歐守展、李政
      達證述當場查獲被告甲○○與被告乙○○交易經過之情節
      大致相符（參見本院卷第100頁至第105頁筆錄），並有被
      告甲○○親筆書寫毒品交易數量、金額之紀錄表1紙（明
      確記載已收取販賣毒品所得546,000元，加上查獲當日販
      賣所得60萬元，總計販賣所得1,146,000元，此亦為被告
      甲○○所供承，參見本院卷第99頁筆錄）附卷可稽（影本
      附於警卷第35頁，正本置於證物袋內）、被告甲○○以其
      所有0000000000號手機門號與被告乙○○持用之門號0000
      000000、0000000000號行動電話連絡交易毒品事宜之通訊
      監察譯文各1份（原本附於本院97年度聲監字第838號卷，
      影本附於偵卷第80頁至111頁）、於97年9月15日下午1時
      20分許，約定買賣毒品之時間、地點之經甲○○持用之臺
      中往桃園高鐵車票、高鐵購票收據、被告乙○○持用自左
      營到桃園之高鐵車票各1張在卷可參。此外，並有被告甲
      ○○所交付予被告乙○○之經分裝為1中包、1小包，合計
      淨重20.96公克、分裝1大包（淨重296.31公克）之海洛因
      計3包扣案可憑。而扣案毒品經送請鑑定後，確為第一級
      毒品海洛因，此有法務部調查局濫用藥物實驗室97年9 月
      30日調科壹字第09723038670號鑑定書、97年10月8日調科
      壹字第09723039570號鑑定書在卷可稽。
（二）因被告甲○○於上揭犯罪事實所載之於97年9月15日下午2
      時10分許，與被告乙○○在臺灣高鐵桃園青埔站大廳之廁
      所內交易第一級毒品海洛因1大包（淨重296.31公克），
      被告乙○○有當場交付甲○○現金60萬元，此為2人所供
      ，惟嗣後經當場查獲時，並未扣到現金60萬元，此有扣押
      物品清單在卷可參，而證人即查獲警員李政達亦到庭證述
      ：伊於查獲當日負責在臺灣高鐵桃園青埔站四號門附近監
      控，伊看到甲○○時，他正要送一個人往計程車方向走，
      然後甲○○再往高鐵站大廳方向走，伊接獲另組同事已逮
      捕乙○○，伊即上前動手逮捕甲○○等語（參見本院卷第
      104頁至105頁），可徵，被告甲○○辯稱：毒品係「戴０
      祥」提供，取得買賣毒品價金60萬元也當場交給「戴０祥
      」等語，應可憑採，則被告甲○○本案販賣毒品行為，顯
      與真實姓名不詳之「戴０祥」有犯意聯絡及行為分擔甚明
      。
（三）綜上，被告甲○○坦承部分，因有其他證據可補強，且查
      與事實相符，足予憑採。事證明確，被告甲○○犯行已經
      證明，應依法論科。
二、被告乙○○有罪部分：
    訊據被告乙○○矢口否認有販賣第一級毒品海洛因之犯行，
    辯稱：伊每天需施用2至3公克海洛因，因被告甲○○只肯一
    次賣一塊共120萬元，伊打算買來自己吃的，並沒有販賣意
    圖而販入云云。惟查：
（一）被告乙○○坦承於犯罪事實欄二所載時間、地點向被告甲
      ○○購買第一級毒品海洛因之事實，除有上揭認定被告甲
      ○○犯罪事實之證據可證，尚有被告乙○○所有供其販入
      第一級毒品海洛因所用之0000000000、0000000000號行動
      電話2支（含SIM卡各1張）扣案為憑。
（二）被告乙○○雖辯稱：伊所購買之第一級海洛因係要供己施
      用，不是用來販賣，沒有營利意圖而販入，是因被告甲○
      ○一次賣1塊，不分批賣，伊才會一次買一塊約9兩的量，
      且一次買價錢約120萬，若分批買需要170萬至180萬元，
      想說一次買來自己施用比較便宜云云，但查：
  １、被告甲○○於偵查中已供述：係朋友那有塊海洛因要賣，
      伊在潭子一位朋友「洪仔」處見到乙○○，就向他打聽一
      塊海洛因的價錢及問他能否幫伊一次脫手這些毒品，乙○
      ○就雖他要買，且因重量不到9兩多，就約定114萬多元成
      交，不過乙○○稱沒法一次付清，就讓他陸陸續續付等語
      （參見偵查卷第18頁、第19頁筆），可徵，被告乙○○在
      被告甲○○向其打聽有無扣案海洛因買主時，被告乙○○
      即表示願意購買，且在經濟能力不允許情況下，仍販入扣
      案毒品海洛因，應可認定。再依被告乙○○自承，查獲前
      一日南下屏東向友人「洪清田」借60萬元，期限半年，慢
      慢還，伊後來拿來付購買該扣案毒品尾款等語（參見偵卷
      第23頁筆錄），核與證人即被告潮陽之女友簡淑敏證述：
      伊於97年9月14日下午2點多與乙○○去屏東找阿田，在路
      上聽到乙○○要向阿田借60萬元等語（參見偵卷第25頁筆
      錄）相符，可徵，被告販入扣案毒品海洛因，尚需借款購
      買，顯已高於其經濟能力所能負擔之範圍。
  ２、佐以被告乙○○一次販入大量海洛因，雖稱供己施用，惟
      ：海洛因之吸食施用，於無成癮者若以靜脈注射使用量為
      每4小時使用5至10毫克，成癮者則為20至40毫克，以煙吸
      方式，約每4小時使用15至25毫克，推估最低致死劑量為
      200毫克，單次施用超過該劑量極有致命之可能等情，此
      經行政院衛生署管制藥品管理局於97年12月4日管檢字第
      09700 121150號函覆本院說明參照（附於本院卷第81頁）
      ，被告乙○○一次販入合計淨重高達317.27公克之海洛因
      毒品，以每人每天最低致死量換算，至少足供1人施用長
      達1000餘日，被告乙○○雖辯稱：其施用毒品需求量大，
      每天約2至3公克的量，依被告乙○○該次販入毒品計淨重
      317.27公克，亦約可施用106日至159日，被告長時間持有
      該扣案海洛因，對於以後要如何保存，竟稱：不知道云云
      （參見本院卷第45頁筆錄），顯與常情不合，衡以被告之
      經濟能力不佳，其1次販入大量海洛因毒品，苟非出於販
      賣以營利之意，又豈有借錢購買之理，又豈會對如此大量
      海洛因毒品將如何保存一無所悉。再佐以本案查獲前，被
      告乙○○住處甫於同年9月5日經警持搜索票搜索過，其當
      日亦在場，此經證人即執行搜索警員李政達到庭證述屬實
      （參見本院卷第105頁反面筆錄），再參核被告乙○○有
      多起違反麻醉藥品、肅清煙毒條例及違反毒品危害防制條
      例案件前科，此有臺灣高等法院被告前案紀錄表暨被告在
      監在押紀錄表各1份在卷可參，其應知毒品前案紀錄容易
      被列管，況且警員已持搜索票至住處搜索，應知偵查警員
      已有掌握相當違法事證始能入府搜索，常人應有警覺心，
      戒絕毒癮，否則遭查獲之機率相當高，被告乙○○竟然反
      其道而行，再借款購入大量毒品，且供稱：要放在家裏慢
      慢施用，對於這麼大量毒品，亦沒想過怎麼保存云云（參
      見偵卷第22頁、23頁筆錄、本卷第45頁筆錄），顯與常情
      相悖。
  ３、本件固未具體查獲被告乙○○有將海洛因販賣予他人，惟
      依上揭被告乙○○持用手機之監聽譯文所示，被告乙○○
      與他人通話過程中，亦多次談論及毒品交易價格、重量等
      情（參見偵卷第82頁以下），加上其本次購買毒品海洛因
      顯高於其經濟能力所能負擔，且其遭搜索機會高，竟欲將
      大量毒品放在家中，供己施用，顯與常情相違。因販賣第
      一級毒品海洛因係違法行為，非可公然為之，亦無公定之
      價格，不論任何包裝，均可任意分裝增減分量，而每次買
      賣之價量，亦可能隨時依雙方間之關係深淺、資力、需求
      量及對行情之認知、來源是否充裕、查緝是否嚴緊，購買
      者被查獲時供述購買對象可能性之風險評估等，而異其標
      準，並機動調整，非可一概而論，販賣之利得除經坦承犯
      行或價量俱臻明確外，委難察得實情，販賣之人從價差或
      量差中牟利方式雖異，其意圖營利之非法販賣行為擇一，
      是除非別有事證，足認係按同一價量委買、轉售或無償贈
      與，確未牟利外，尚難執此遽認非法販賣之證據有所未足
      ，致使知過坦承者難辭重典，飾辭否認者反得僥倖，而失
      情理之平。本件被告乙○○矢口否認有意圖營利而販入毒
      品之犯行，被告乙○○明知在本案查獲前，其已經警搜索
      過，竟仍執意借錢購買大量毒品，其亦自承：以114萬元
      購買，在巿場上分批買可達170萬至180萬等語，依一般經
      驗法則，其顯意在營利，始會鋌而走險，借款販入毒品以
      伺機販賣甚明。
  ４、綜上，足見被告乙○○向被告甲○○購買大量海洛因之時
      ，即有販賣海洛因予他人之意圖甚明，因按所謂販賣行為
      ，不以販入之後復行賣出為要件，只要以營利為目的販入
      或賣出，有一於此，其犯罪行為即為完成（最高法院67年
      台上字第2500號、68年台上字第606號判意旨參照），依
      前揭判例意旨所示，被告乙○○意圖營利販賣，而販入第
      一級毒品之犯行即已該當販賣行為既遂，被告乙○○之犯
      罪事證明確，所辯無足憑採，犯行已經證明，應依法論科
      。
參、論罪科刑部分：
一、核被告甲○○所為，係犯毒品危害防制條例第4條第1項之販
    賣第一級毒品罪。其持有第一級毒品之低度行為，為其販賣
    第一級毒品之高度行為所吸收，不另論罪。因按刑法上之幫
    助犯，係指以幫助之意思，對於正犯資以助力，而未參與實
    施犯罪之行為者而言，如就構成犯罪事實之一部，已參與實
    施即屬共同正犯（最高法院49年台上字第77號判例意旨參照
    ），本案被告甲○○已坦承由其與被告乙○○接洽買賣毒品
    海洛因之數量、金錢、交付之時間、地點，則其所為已屬販
    賣毒品構成要件之行為，雖然主觀上是幫助意思，仍應負共
    同正犯責任，而非幫助犯，其與成年男子綽號大頭之「戴０
    祥」間有犯意聯絡及行為分擔，均為共同正犯。另按犯毒品
    危害防制條例第4條第1項至第4項、第5條第1項至第4項前段
    、第6條第1項至第4項、第7條第1項至第4項、第8條第1項至
    第4項、第10條或第11條第1項、第2項之罪，供出毒品來源
    ，因而破獲者，得減輕其刑，同條例第17條固有明文，惟所
    謂「因而破獲」者，應指在檢警機關別無其他可疑線索前，
    全憑其供述開啟調查或偵查之序端，進而查獲該毒品上游，
    始足當之。本案被告甲○○雖願供出毒品來源上手係「戴０
    祥」，惟經警借提被告甲○○追查結果，因其供述「戴０祥
    」名字中間一字不明，其餘年籍、戶籍均不詳，帶警方前往
    追查之地址亦不符，故其所供無追查實益一情，業經台中縣
    警察局烏日分局於97年11月24日以中縣烏警字第0970031156
    號函覆說明在卷（附於本院第73頁、74頁），則被告甲○○
    所為，尚與毒品危害防制條例第17條所指「因而破獲」之要
    件不符，附此敘明。未按刑法第59條規定犯罪之情狀可憫恕
    者，得酌量減輕其刑，其所謂「犯罪之情狀」，與同法第57
    條規定科刑時應審酌之一切情狀，並非有截然不同之領域，
    於裁判上酌減其刑時，應就犯罪一切情狀，予以全盤考量，
    審酌其犯罪有無可憫恕之事由，即有無特殊之原因與環境，
    在客觀上足以引起一般同情，以及宣告法定低度刑，是否猶
    嫌過重等等，以為判斷（最高法院95年度台上字第6157號判
    決意旨參照）。而毒品危害防制條例第4條第1項規定之法定
    刑各為「死刑、無期徒刑」，刑度甚重。然同為販賣第一級
    毒品之人，其原因動機不一，犯罪情節未必盡同，或有大盤
    毒梟者，亦有中、小盤之分，甚或僅止於吸毒者友儕間為求
    互通有無之有償轉讓者亦有之，其販賣行為所造成危害社會
    之程度自屬有異，法律科處此類犯罪，所設之法定最低本刑
    卻不可謂不重。為達懲儆被告，並可達防衛社會之目的者，
    自非不可依客觀之犯行與主觀之惡性二者加以考量其情狀，
    是否有可憫恕之處，適用刑法第59條之規定酌量減輕其刑，
    期使個案裁判之量刑，能斟酌至當，符合比例原則。本件依
    被告甲○○販賣毒品之情節，販賣毒品海洛因之對象1人、
    販賣總次數實為1次、雖然數量不少，販賣所得合計亦有1,
    146,000元，惟其毒品來源及最大獲利者，係共犯「戴０祥
    」之人，其所為較諸長期以販毒營生之集團或大盤毒梟而言
    ，顯屬未達罪無可赦之嚴重程度，倘對其販賣第一級毒品犯
    行，科處上揭法定最低本刑，實屬情輕法重，衡其犯罪情狀
    在客觀上顯非不可憫恕，縱量處法定最低刑度之刑，仍嫌過
    重，爰依刑法第59條之規定，就其所犯販賣第一級毒品罪，
    予以酌量減輕其刑。
二、核被告乙○○所為，則係犯毒品危害防制條例第4條第1項之
    販賣第一級毒品罪，其持有第一級毒品之低度行為，為其販
    賣第一級毒品之高度行為所吸收，不另論罪。其有犯罪事實
    欄一所示刑之執行情形，此有臺灣高等法院被告前案紀錄表
    、臺灣臺中地方法院檢察署刑案資料查註紀錄表、被告在監
    在押紀錄表各1份在卷足參，被告於5年以內再故意犯本件有
    期徒刑以上之罪，為累犯，應依刑法第47條第1項規定各加
    重其刑（惟就所犯販賣第一級毒品犯行之法定本刑死刑、無
    期徒刑部分，依法不得加重）。另按犯毒品危害防制條例第
    4 條第1項之罪，供出毒品來源，因而破獲者，得減輕其刑
    ，同條例第17條固有明文，惟所謂「因而破獲」者，應指在
    檢警機關別無其他可疑線索前，全憑其供述開啟調查或偵查
    之序端，進而查獲該毒品上游，始足當之，已如前述，本案
    被告乙○○雖供出毒品來源上手係被告甲○○，惟本案係經
    檢察官向本院核發聲請監聽被告2人手機號碼，經警線上監
    聽，早已掌握被告甲○○販賣毒品予被告乙○○之時間、地
    點，並前往現場埋伏而查獲一情，業據證人即警員歐守展、
    李政達到庭證述在卷，並有被告2人前揭監聽譯文1份在卷可
    稽，從而，被告乙○○所為，尚與毒品危害防制條例第17條
    所指「因而破獲」之要件不符，附予敘明。末按刑法第59條
    規定犯罪之情狀可憫恕者，得酌量減輕其刑，其所謂「犯罪
    之情狀」，與同法第57條規定科刑時應審酌之一切情狀，並
    非有截然不同之領域，於裁判上酌減其刑時，應就犯罪一切
    情狀，予以全盤考量，審酌其犯罪有無可憫恕之事由。因毒
    品危害防制條例第4條第1項規定之法定刑各為「死刑、無期
    徒刑」，刑度甚重。然同為販賣第一級毒品之人，其原因動
    機不一，犯罪情節未必盡同，已如前述。為達懲儆被告，並
    可達防衛社會之目的者，自非不可依客觀之犯行與主觀之惡
    性二者加以考量其情狀，是否有可憫恕之處，適用刑法第59
    條之規定酌量減輕其刑，期使個案裁判之量刑，能斟酌至當
    ，符合比例原則。本件依被告乙○○可謂販入毒品即遭查獲
    ，尚無實際販賣所得，較諸長期以販毒營生之集團或大盤毒
    梟而言，對社會治安之危害，自非達罪無可赦之嚴重程度，
    倘對其科處上揭法定最低本刑，實屬情輕法重，衡其犯罪情
    狀在客觀上顯非不可憫恕，縱量處法定最低刑度之刑，仍嫌
    過重，爰依刑法第59條之規定，就其所犯販賣第一級毒品罪
    ，予以酌量減輕其刑。
三、量刑部分：爰審酌被告甲○○販賣毒品海洛因予他人，被告
    乙○○為意圖營利而販入毒品海洛因伺機轉賣，均助長施用
    毒品成癮之惡習，戕害他人身心健康，對社會治安亦有相當
    程度之危害，且販賣之毒品數量不少，惟被告甲○○自始坦
    承犯行，衡其惡性尚非極其重大，能坦然面對犯行，態度甚
    佳；被告乙○○則否認犯行，態度不佳等一切情狀及其2人
    之素行等一切情狀，分別量處如主文第一、第二項所示之刑
    。
四、沒收部分：
    按查獲之第一、二級毒品，不問屬於犯人與否，沒收銷燬
      之，毒品危害防制條例第18條第1項前段定有明文；另毒
      品危害防制條例第19條第1項關於沒收之規定：凡犯同條
      例第4條至第9條、第12條、第13條或第14條第1項、第2項
      之罪者，其供犯罪所用之物或因犯罪所得之財物，均應諭
      知沒收，且按刑罰之執行，對人民人身及財產之侵害甚鉅
      ，故刑罰應止於犯人一身為基本原則，然法律特別規定：
     「不問屬於犯人與否，沒收之」或「不問屬於犯人與否，
      均沒收銷燬之」者，則以違禁物及與犯罪有關之某種物品
      （例如刑法第219條規定偽造之印章、印文、署押），因
      於社會公安較具危險性，或為防止犯人反覆為不法之利用
      ，為免貽害社會及防止再犯而為特別之規定，此乃刑止一
      身原則之例外，然屬於義務沒收之法律若未特別規定：
     「不問屬於犯人與否，沒收之」者，例如上述毒品危害防制
      條例第19條第1項規定：「其供犯罪所用或因犯罪所得之財
      物，均沒收之」，既有意省略「不問屬於犯人與否，沒收
      之」之要件，基於刑止一身之原則及參照刑法第38條第3
      項前段規定之立法精神，應認「以屬於犯人者為限」，始
      得宣告沒收（最高法院93年度台上字第3263判決意旨參照
      ），附予敘明。從而：
（一）在被告甲○○主文項下沒收之物：
  １、被告甲○○與共犯「戴０祥」間販賣毒品所得計1,146,00
      0元（參見本院卷第99頁筆錄）屬被告甲○○因犯罪所得
      之財物，應依毒品危害防制條例第19條第1項諭知沒收。
  ２、被告甲○○所有0000000000號行電話1支（含SIM卡1張）
      為其所有，用來與被告乙○○連絡買賣毒品事宜，業據被
      告甲○○供承在卷（參見本院卷第109頁反面筆錄），應
      依毒品危害防制條例第19條第1項諭知沒收。
  ３、扣案之第一級毒品海洛因3包（1包驗餘淨重296.31公克、
      另2小包驗餘合計淨重20.96公克），為查獲之第一級毒品
      ，不問屬於人與否，依毒品危害防制條例第18條第1項前
      段規定沒收銷燬之。
（二）在被告乙○○主文項下沒收之物：
 １、被告乙○○所有0000000000、0000000000號行電話計2支（
     含SIM卡各1張）為其所有，用來與被告甲○○連絡販入毒
     品事宜，業據被告乙○○供承在卷（參見本院卷第109 頁
     反面筆錄），應依毒品危害防制條例第19條第1項諭知沒收
     。
  ２、扣案之第一級毒品海洛因3包（1包驗餘淨重296.31公克、
      另2小包驗餘合計淨重20.96公克），為查獲之第一級毒品
      ，不問屬於人與否，依毒品危害防制條例第18條第1項前
      段規定沒收銷燬之。
  ３、扣案之包裝上開毒品之塑膠袋5個（其中扣案驗餘淨重
      296.31公克，共用3個塑膠袋裝，所以連同2小包，共5 個
      塑膠袋）、裝毒品之香煙盒1個，係用於包裹偽裝毒品，
      有防止毒品裸露、逸出、防潮之功用，並便於攜帶外出買
      賣，係供買賣毒品所用之物，應依毒品危害防制條例第19
      條第1項規定，宣告沒收之。
（三）至其餘扣案之物與本案無關，且非違禁物，爰不併予宣告
      沒收。
據上論斷，應依刑事訴訟法第299條第1項前段，毒品危害防制條
例第4條第1項、第18條第1項、第19條第1項，刑法第11條前段、
第28條、第59條、第47條第1項，判決如主文。
本案經檢察官丙○○到庭執行職務。
中    華    民    國    97    年    12    月    31    日
                  刑事第十庭審判長法  官   黃家慧
                                  法  官   黃炫中
                                  法  官   黃賢婷
以上正本證明與原本無異。
如不服本判決應於收受送達後10日內向本院提出上訴書狀，並應
敘述具體理由；其未敘述上訴理由者，應於上訴期間屆滿後20日
內向本院補提理由書（均須按他造當事人之人數附繕本）「切勿
逕送上級法院」。
                                  書記官  王麗雯
中    華    民    國    97    年    12    月    31    日


司法院資訊處製作；財團法人民間司法改革基金會備份。
